【裁判字號】    92,上易,516
【裁判日期】    920707
【裁判案由】    恐嚇
【裁判全文】
臺灣高等法院臺南分院刑事判決        九十二年度上易字第五一六號  Ａ
      上  訴  人
      即  被  告  乙  ○  ○
右上訴人因恐嚇案件，不服臺灣嘉義地方法院九十二年度自字第二號，中華民國九十
二年五月十二日第一審判決（併辦案號：臺灣嘉義地方法院檢察署九十二年度偵字第
四八七號），提起上訴，本院判決如左：
      主      文
上訴駁回。
      事      實
一、乙○○與甲○○前於民國八十九年四月間，因買賣糾紛，雙方關係不睦，乙○○
    並涉詐欺行為，於九十一年三月二十二日，經原審法院以九十年度自字第四九號
    判決判處有期徒刑三月，案經乙○○提起上訴，由本院於九十一年五月二十二日
    以九十一年度上易字第五二七號判決駁回上訴確定，嗣於同年八月六日易科罰金
    執行完畢。
二、緣甲○○不滿乙○○迄未清償詐騙款，於九十一年十二月間製作傳單散發，指乙
    ○○涉有不法情事、欠款不還等情，嗣為乙○○得悉，乙○○心生不滿，圖謀報
    復並藉機嫁禍甲○○，乃於九十一年十二月二十五日上午十一時十五分許，前往
    甲○○所經營位於嘉義市○○○路三九一號之「家昌廚具行」，旋基於恐嚇危害
    安全之犯意，向甲○○恫稱：「你昨天拿單子到我家去散發，你很行，你既然不
    讓我活，我也不讓你活，我有槍，一支槍才二、三十萬，我要你死」等語，並以
    手做射擊狀，使甲○○心生畏懼，致生危害於安全。
三、案經甲○○向原審法院提起自訴。
      理      由
一、訊據上訴人即被告乙○○固不否認曾於九十一年十二月二十五日前往自訴人甲○
    ○所經營位於嘉義市○○○路三九一號「家昌廚具行」之事實，惟矢口否認有何
    恐嚇之犯行，辯稱：當天是要去和自訴人洽談還款事宜，自訴人不同意分期付款
    ，遂出手毆打伊，伊事後站立於自訴人店門口電請郭振榮到場關切，並無恐嚇之
    行為云云。本院經查：
（一）被告恐嚇行為之積極事證
      被告確有於前開時地向甲○○恫稱：「你昨天拿單子到我家去散發，你很行，
      你既然不讓我活，我也不讓你活，我有槍，一支槍才二、三十萬，我要你死」
      等語，而向自訴人恐嚇之事實，除據自訴人指訴明確外，核與證人陳淑娟陳證
      ：「我先生當天在裡面客廳桌上低頭對帳，突然乙○○進來，就跟我先生說，
      你很行，昨天去我家發傳單，你不讓我做人，我也不讓你做人，你不讓我活，
      我也不讓你活等語，並用手比一個開槍的手勢，我和我女兒原來都在廚房，我
      女兒聽到外面有人這樣講話，有出來客廳看，但她比較膽小，就先上樓，我先
      生有打一一○報案，報案之後乙○○就走了。」等語（見原審九十二年三月三
      日訊問筆錄）及證人林倩瑜證述：「（問：當時妳看見的情形如何？）原先我
      是在樓下看報紙，後來與我母親到廚房，因為聽到外面有大小聲，我出來看，
      看到乙○○在我們的房子裡面，我會害怕，就上樓去但是還是有聽到爭吵的聲
      音。」、「（問：妳是否聽到乙○○與你父親說些什麼？）他用台語說，你很
      行，會去我家貼單子，你不讓我活，我也不讓你活，你不讓我好過，我也不讓
      你好過，我今天來你慘了等語。」（見原審九十二年三月二十四日訊問筆錄）
      ，足認自訴人指陳被告恐嚇之行為，確非子虛。
（二）被告辯詞不可採部分：
  １、被告辯稱當天是要去和自訴人洽談還款事宜云云，惟查，被告前於八十九年間
      ，因詐騙自訴人財物之行為，自訴人向原審法院提起自訴，經原審法院於九十
      一年三月二十二日以九十年度自字第四九號案件判處有期徒刑三月，嗣經被告
      提起上訴，由本院於九十一年五月二十二日以九十一年度上易字第五二七號判
      決駁回上訴確定之事實，有台灣高等法院被告全國前案紀錄表及台灣嘉義地方
      法院檢察署刑案資料查註紀錄表暨前開判決書類各一件附卷可參，該案所涉爭
      端截至判決確定已歷時二年，被告均未還款，直至本案事發時間九十一年十二
      月底，其間又經過半年之久，被告仍未還款，自訴人方始散發傳單表示被告詐
      財不法等情，若謂被告果有還款之意，豈有前後歷時逾二年半以上仍未見還款
      ，而突於事發當日前往被告營業處所表示欲洽談還款事宜之理；況查，被告積
      欠自訴人債務，自訴人甚且因此興訟，倘若被告事發當日確係前往自訴人廚具
      行洽談還款事宜，衡諸常情，自訴人高興尚且不及，焉有反咬被告恐嚇之理，
      足見被告所辯「事發當日前去自訴人廚具行係為洽談還款事宜」云云，顯與常
      理有違，難認可採。
  ２、被告另陳稱受自訴人毆打，事後站立於自訴人店門口電請郭振榮到場關切作證
      云云（被告另對自訴人提出傷害、恐嚇告訴，業據另案提起公訴），經查：自
      訴人廚具行距離最近派出所（北門所）僅二、三個路口，距離約二、三百公尺
      之事實，業據證人即事發當日到場處理警員洪榮仁結證明確，倘被告確實受到
      自訴人毆打，何不直接前往鄰近派出所報案、請求協助處理，反立於自訴人店
      門口撥打行動電話電召不相干之郭振榮、並停留於「受害」現場等待郭振榮到
      場關心，足見被告此部分所陳，已與事理有違，非可採信；且被告自原審法院
      九十二年一月二十日、同年三月三日調查期日至同年四月二十八日審理期日時
      ，均供稱係因受自訴人毆打後，臨時打電話請郭振榮到場關切云云，並供陳在
      本案（電請郭振榮到場）前，差不多好幾個月未曾跟郭振榮聯絡云云（見原審
      法院九十二年三月三日訊問筆錄），證人郭振榮甚且附和結證謂：平常很少與
      被告聯絡，工作上有事才有聯絡，事發當天被告臨時打電話表示在吳鳳北路發
      生誤會，請渠過去瞭解，當天之前，已有一陣子不曾與被告聯絡云云（見原審
      法院九十二年三月二十四日訊問筆錄），然查，僅於九十一年十二月二十五日
      事發當日，被告所使用0000000000行動電話與證人郭振榮所使用0
      000000000號行動電話即有三通通聯記錄，其中第一通在當日凌晨二
      時五分許，第二通在當日十時十分許，第三通在本案事發前即當日十一時四分
      許之事實，有中華電信股份有限公司台北東區營業處92東營（二）第二九０號
      函所附電話通聯記錄一件附卷可稽，足見被告與證人郭振榮供陳事發前未聯絡
      乙情，已與事實不符（證人郭振榮此部分所為是否涉犯偽證罪，宜由檢察官另
      為偵辦），從而證人郭振榮就本案有利被告或不利自訴人之供述，已欠缺憑信
      性，不具證據資格；尚且，觀諸前開電話通聯之時間，其中第一通係在凌晨時
      分，衡諸常情，倘非被告與證人郭振榮交往密切，焉有於凌晨時分仍以電話聯
      絡之理，又被告於本案事發前，接連與證人郭振榮有二通電話通聯，則證人郭
      振榮當日到場之目的，顯非如被告所供係伊與自訴人發生紛爭後臨時電請郭振
      榮到場關切，相對而言，對於被告及證人郭振榮當日前往自訴人廚具行之目的
      ，被告與證人郭振榮事先已有洽商，反較合乎事實與論理法則。
（三）綜右所述，被告確有如事實欄所述之恐嚇行為，除據自訴人指訴明確外，並據
      證人陳淑娟、林倩瑜證述無訛，而被告所辯（及證人郭振榮所證），復有如前
      述與事實不符及違反經驗與論理法則之處，堪認自訴人指陳情節，足以採信，
      被告所辯，則係卸責之詞，難認可採。又查被告以：「．．．你既然不讓我活
      ，我也不讓你活，我有槍，一支槍才二、三十萬，我要你死」等語恐嚇自訴人
      ，依社會一般常理，自當使人心生恐懼，致生危害於安全，從而，本案事證已
      臻明確，被告犯行，洵堪認定。
二、核被告乙○○所為，係犯刑法第三百零五條之恐嚇危害安全罪。另查，被告有如
    事實欄第一項所示之犯罪、科刑及執行紀錄之事實，有台灣高等法院被告全國前
    案紀錄表及台灣嘉義地方法院檢察署刑案資料查註紀錄表暨各相關裁判書類各一
    件附卷可稽，其於有期徒刑之執行完畢後，五年以內，再犯本件有期徒刑以上之
    罪，為累犯，應依刑法第四十七條之規定，加重其刑。原審法院因認被告犯行事
    證明確，適用刑法第三百零五條、第四十七條、第四十一條第一項，罰金罰鍰提
    高標準條例第一條前段、第二條之規定，並審酌被告業有詐欺前案紀錄之品行、
    其智識程度、與被害人平日不睦之關係、其圖謀設局嫁禍及報復之犯罪動機、恐
    嚇之犯罪手段、犯罪所生自訴人生命之危害及犯罪後之態度等諸般情狀，量處有
    期徒刑陸月，並諭知易科罰金之折算標準。原審法院認事用法並無不當、量刑亦
    甚妥適，被告空言否認犯行，指摘原判決不當提起上訴，核無理由，應予駁回。
據上論結，應依刑事訴訟法第三百六十八條，判決如主文。
中    華    民    國      九十二      年      七      月    七      日
                                  臺灣高等法院臺南分院刑事第三庭
                                      審判長法官  宋    明    蒼
                                            法官  楊    子    莊
                                            法官  陳    清    溪
右正本證明與原本無異。
不得上訴。
                                     法院書記官  余    素    美
中    華    民    國      九十二      年      七      月        十      日
附錄本案論罪科刑法條全文：
中華民國刑法第三百零五條 (恐嚇危害安全罪)
以加害生命、身體、自由、名譽、財產之事，恐嚇他人致生危害於安全者，處二年以
下有期徒刑、拘役或三百元以下罰金。


司法院資訊處製作；財團法人民間司法改革基金會備份。
